【裁判字號】    97,台非,182
【裁判日期】    970417
【裁判案由】    違反毒品危害防制條例聲請減刑
【裁判全文】
最高法院刑事判決              九十七年度台非字第一八二號
上  訴  人  最高法院檢察署檢察總長
被      告  甲○○
上列上訴人因被告違反毒品危害防制條例聲請減刑案件，對於台
灣高雄地方法院中華民國九十六年十二月十二日第一審確定裁定
（九十六年度聲減字第八五三七號，聲請減刑案號：台灣高雄地
方法院檢察署九十六年度聲減字第四八六二號），認為部分違法
，提起非常上訴，本院判決如下：
    主  文
原裁定關於違背法令之部分撤銷。
    理  由
非常上訴理由稱：「一、按判決不適用法則或適用不當者，為違
背法令，刑事訴訟法第三百七十八條定有明文。次按依本條例應
減刑之罪，已經判決確定尚未執行或執行未完畢者，由檢察官或
應減刑之人犯聲請最後審理事實之法院裁定之，中華民國九十六
年罪犯減刑條例第八條第一項定有明文。查被告甲○○就原裁定
附表一部分所犯之施用第一、二級毒品等二罪，業於九十五年八
月十四日執行完畢，有前科表、台灣高雄地方法院檢察署檢察官
執行指揮書各一份附卷可稽，已不符合上開減刑條例之減刑要件
，乃原裁定不察，遽為上開二罪減刑及合併定應執行刑之裁定，
容有判決適用法則不當之違法。二、案經確定，爰依刑事訴訟法
第四百四十一條、第四百四十三條提起非常上訴，以資糾正。」
等語。
本院按判決不適用法則或適用不當者，為違背法令，刑事訴訟法
第三百七十八條定有明文。而減刑裁定，與實體科刑判決有同等
效力，於裁定確定後，如發現有違背法令情形，自得對該裁定提
起非常上訴。又依民國九十六年七月四日公布，同年月十六日起
施行之中華民國九十六年罪犯減刑條例第八條第一項「依本條例
應減刑之罪，已經判決確定尚未執行或執行未完畢者，由檢察官
或應減刑之人犯聲請最後審理事實之法院裁定之。」之規定，聲
請減刑之罪，應以已判決確定，且於該減刑條例施行之日時，尚
未執行或執行未完畢者為限，如於該條例施行之前，其刑已執行
完畢者，即無應予減刑可言。原確定裁定係以被告甲○○就其附
表一部分所犯之施用第一、二級毒品等二罪，經台灣高雄地方法
院以九十三年度訴字第八七五號（起訴案號：台灣高雄地方法院
檢察署九十二年度毒偵字第七三五五號），各判處有期徒刑一年
及四月確定。檢察官以其犯罪時間在中華民國九十六年四月二十
四日以前，所犯為違反毒品危害防制條例第十條第一、二項之罪
，合於減刑條件，聲請予以減刑。核無不合，乃於九十六年十二
月十二日，以九十六年度聲減字第八五三七號裁定，依中華民國
九十六年罪犯減刑條例第二條第一項第三款、第八條第三項、第
十條，第十一條、第十二條、修正前刑法第五十一條第五款，就
被告所犯施用第一、二級毒品罪部分，所處有期徒刑一年、四月
，依序減為有期徒刑六月、二月，並就該部分，定其應執行刑為
有期徒刑七月。然被告所犯該二罪既已於上開減刑條例公布施行
前之九十五年八月十四日執行完畢，有卷附台灣高雄地方法院檢
察署檢察官執行指揮書及刑案資料查註紀錄表可按。依中華民國
九十六年罪犯減刑條例第八條第一項規定，自無該條例減刑規定
之適用。原審法院疏未詳察，就上開部分，遽依檢察官聲請，裁
定准予減刑及定其應執行刑，即有適用法則不當之違法。案經確
定，非常上訴意旨執以指摘，洵有理由。因原裁定該部分係就實
際已經執行完畢，依法不得減刑之罪，誤予減刑，且對該錯誤之
減刑裁定部分亦不得再予執行，尚非不利於被告，應由本院將原
裁定關於違背法令之部分撤銷，以資糾正。
據上論結，應依刑事訴訟法第四百七十七條第一項第一款前段，
判決如主文。
中    華    民    國  九十七  年    四    月   十七   日
                      最高法院刑事第四庭
                          審判長法官  張  清  埤
                                法官  陳  世  雄
                                法官  蔡  國  在
                                法官  郭  毓  洲
                                法官  李  錦  樑
      本件正本證明與原本無異
                                      書  記  官
中    華    民    國  九十七  年    四    月  二十一  日
                                                Ａ


司法院資訊處製作；財團法人民間司法改革基金會備份。
